臺灣臺北地方法院民事判決　　　　　　　99年度勞訴字第68號
原　　　告　劉金來
訴訟代理人　蔡樹基律師
被　　　告　大有巴士股份有限公司
法定代理人　林富益
訴訟代理人　陳金泉律師
複代理人　　顏邦峻律師
訴訟代理人　葛百鈴律師
　　　　　　李瑞敏律師
上列當事人間請求給付工資等事件，本院於民國100年11月16日
言詞辯論終結，判決如下：
    主  文
被告應給付原告新臺幣柒萬仟玖佰伍拾柒元及自民國九十八年
十二月三十一日起至清償日止，按週年利率百分之五計算之利息
。
被告應提繳新臺幣伍萬壹仟捌佰柒拾元及自民國九十八年十二
月三十一日起至清償日止，按週年利率百分之五計算之利息至勞
工保險局設立之原告勞工退休金個人帳戶。
原告其餘之訴駁回。
訴訟費用由被告負擔百分之十七，餘由原告負擔。
本判決原告勝訴部分得假執行；但被告以新臺幣壹拾貳萬伍仟捌
佰拾元供擔保後，得免為假執行。
原告其餘假執行之聲請駁回。
    事實及理由
壹、程序方面：
一、按當事人喪失訴訟能力或法定代理人死亡或其代理權消滅者
    ，訴訟程序在有法定代理人或取得訴訟能力之本人，承受其
    訴訟以前當然停止；前條所定之承受訴訟人，於得為承受時
    ，應即為承受之聲明，民事訴訟法第170條、第175條第 1項
    分別定有明文。經查，本件被告之法定代理人原為薛金長，
    嗣於訴訟繫屬中變更為林富益，業據被告具狀聲明承受訴訟
    ，並提出臺北市政府100年8月15日府產業商字第
     10086774100號函、被告公司變更登記表、公司登記資料查
    詢表等影本附卷為憑（本院卷二，頁111至118），經核與上
    揭規定相符，應予准許。
二、又按訴狀送達後，原告不得將原訴變更或追加他訴，但請求
    之基礎事實同一、擴張或減縮應受判決事項之聲明者，不在
    此限，民事訴訟法第255條第1項第2、3款定有明文。所謂請
    求之基礎事實同一，係指變更或追加之訴與原訴之原因事實
    ，有其社會事實上之共通性及關聯性，而就原請求所主張之
    事實及證據資料，於變更或追加之訴得加以利用，且無害於
    他造當事人程序權之保障，俾符訴訟經濟者稱之（最高法院
    91年度台抗字第 648號判決參照）。查原告起訴時係請求被
    告給付新臺幣（下同）77萬1172元（98年度審勞訴字第310
    號卷，頁 3），嗣後變更聲明為：（一）被告應給付原告68
    萬3735元，及自起訴狀繕本送達翌日起至清償日止，按年息
    百分之5計算之利息；（二）被告應提繳5萬5537元及自起訴
    狀繕本送達翌日起至清償日止，按年息百分 之5計算之利息
    ，至原告勞工退休準備金專戶；（三）原告願供擔保請准宣
    告假執行；最後於 100年11月16日言詞辯論時，又將被告應
    提繳金額，捨棄「雇提收益」3700元之部分，故該部分之提
    繳金額減縮為 5萬1837元。核其所為訴之變更，合於前開規
    定，應予准許。
貳、實體方面：
一、原告起訴主張：
（一）原告劉金來自民國91年12月 9日起，受僱於被告大有巴士
      股份有限公司，擔任站務員之工作，嗣於98年 3月11日遭
      被告公司資遣，被告僅給付資遣費及預告工資20萬1099元
      。惟被告除未給付原告逾時工作之加班費及未修特別休假
      之折算工資外，於計算原告資遣費之平均工資時，應加計
      原告逾時加班之工資及未修特別休假之折算工資，是被告
      計算資遣費之金額顯有違誤；另被告依勞工退休金條例第
      16條提繳原告薪資 6％之退休金，亦有不足之情形，爰請
      求金額如下：
    1.逾時工作加班費：
      原告於91年至98年任職被告公司之土城、清水、民生、舊
      莊及桃園機場站，負責管理車輛、司機等與發車營運有關
      一切業務，任職期間因被告公司站務員短缺，且發車班次
      又涵括日夜，故以「做一休一」方式上班，因而每兩週上
      班時數均超過 168小時，為勞動基準法規定勞工上班時數
      之一倍。以被告提出之原告平均工資為4萬517元計算，原
      告每小時工資為168.82元{計算式：40517÷30÷8}，被告
      應給付原告加班費212萬7424.9元{計算式：168.82×168
      （小時）×75（月）}。
    2.未休特別休假折算工資：
      原告工作年資為6年3月又 2日，依勞動基準法第38條規定
      ，應有62日{計算式：7＋7＋10＋10＋14＋14}之特別休假
      ，惟原告未曾放假，故被告應給付原告折算工資8萬3735.
      13元{計算式：40517÷30×62}。
    3.資遣費差額：
      被告計算平均工資時，未將前開加班費計入，因加班費為
      薪資之一倍，故平均工資亦為被告計算之一倍，被告應給
      付原告一倍資遣費即20萬1099元。
    4.提繳退休金差額：
      自94年7月至98年3月止，原告之薪資總和為 201萬8556元
      ，故被告應提繳至原告退休金專戶之金額應為12萬1113元
      {0000000×6％＝121113}，惟被告僅提 繳6萬9240元，是
      被告應再提繳 5萬1873元及自起訴狀繕本送達翌日起至清
      償日止，按年息 5％計算之利息至原告勞工退休準備金之
      專戶內。
（二）綜上，被告應給付原告加班費 212萬7424.9元、未休特別
      休假折算工資8萬3735.13元、資遣費差額20萬1099元及提
      繳 5萬1873元至原告勞工退休準備金專戶，因原告資力欠
      佳，故僅一部請求加班費50萬元、資遣費10萬元及前開未
      休特別休假折算工資8萬3735元，計68萬3735元；另提繳5
      萬1873元及自起訴狀繕本送達翌日起至清償日止，按年息
      5％計算之利息，至原告勞工退休準備金專戶。
（三）聲明：1.被告應給付原告68萬3735元，及自起訴狀繕本送
      達翌日起至清償日止，按年息 5％計算之利息；2.被告應
      提繳 5萬1873元及自起訴狀繕本送達翌日起至清償日止，
      按年息5％計算之利息，至勞工保險局設立之原告勞工退
      休金個人帳戶；3.原告願供擔保請准宣告假執行。
二、被告抗辯略以：
（一）原告確於91年12月 9日受僱於被告公司擔任站務員工作，
      而因站務員工作內容異於駕駛，僅需留守在各駐點車站處
      ，於每日首班車發出後至末班車回站前，負責偶發適宜之
      聯繫，與與被告相同之業者，均以輪班方式派駐勞工於各
      站提供勞務。原告任職後至93年 6月22日，先行擔任清水
      站（設在新北市○○區○○路343巷10號之1）站務員，考
      量站務人員人數配置及業務需求，被告就該站係採做四休
      二之輪班工作型態；自93年6月23日至94年12月6日，原告
      調至被告公司民生站（設在臺北市○○路866巷6號），輪
      班方式則為做一休一；94年12月7日起至95年7月22日止，
      原告改任舊莊站（設在臺北市○○街 ○段17號）站主任，
      此職務為行政主管職，為週休二日，無需與站務員一起輪
      班；95年7月23日至97年8月17日，原告擔任舊莊站務員，
      輪班方式亦為做一休一；97年8月18日至98年2月10日，原
      告再調任為機場站站務員，輪班方式仍為做一休一；98年
      2月11日至同年3月10日，原告再回任清水站站務員，輪班
      方式則改為做四休二。
（二）鑑於站務員之工作性質屬勞力密集度較低，為監視性、間
      歇性工作，亦即於公車出勤期間，即所謂值班期間看守於
      站務內，遇有聯絡事項負責聯繫，與一般勞工不同，故工
      時之計算應特別約定，故被告與原告協商後，約定工時採
      輪班制、不另計加班費，而訂有契約書，此實係工作性質
      使然，非被告有意苛刻勞工權益。
（三）有關原告前開請求，被告答辯理由如下：
    1.逾時工作加班費部分：
   （1）關於原告主張被告應給付其任職 6年來之加班費部分，
        依民法第 126條所稱之「其他一年或不及一年之定期給
        付債權」者，係指基於同一債權原因所生一切規則而反
        覆之定期給付而言，諸如年金、薪資均應包括在內，為
        此，原告主張逾越民法第126條所規定之5年時效，被告
        爰為時效消滅之抗辯。
   （2）再者，勞工應獲得之薪資總額，原則上得分別工作性質
        之不同任由勞僱雙方予以議定，而如勞僱雙方約定工資
        之內容，不低於基本工資及以基本工資為基本計算之例
        休假工資、備勤工資及延時工資之總和，則工資之約定
        不違反勞動基準法，勞工不得再依勞動基準法第24條規
        定請領延長工時工資。本件依兩造所定契約書第4條第2
        項約定，「乙方（即原告）擔任甲方（即被告）站務員
        獲稽查員同意並依公司所指派之工作時間及輪班方式上
        班，其薪資內容含逾時加班、待命時間、例假出勤（含
        特別假之出勤）、外勤津貼等」，被告對原告所為之給
        付，業已包含原告輪值之工時，原告不能再行請求加班
        費。亦即以資遣當時原告薪資分析，原告薪資結構為底
        薪 1萬5000元、工作津貼8000元（內含伙食津貼1800元
        ）、年資津貼 600元，另外尚有一筆其他薪資給付即作
        為原告其他出勤給付之內含，因而原告請求給付逾時工
        作加班費自屬無據。
    2.未休特別休假折算工資部分：
   （1）原告主張未休特別休假折算工資，其性質乃為工資，承
        上所述，原告亦主張逾越民法第126條所規定之5年時效
        ，為此，亦提出時效消滅之抗辯。
   （2）此外，被告早已公告請員工自行行使特別休假權利，如
        未於年度內行使完畢，應視同自動放棄，被告不另支給
        折算工資。勞動基準法制定特別休假制度，並無意讓勞
        工因此額外取得工資收入，亦即如勞工自動放棄權益，
        多年後再行換取不休假工資，無異與勞動基準法所規定
        賦予勞工特別休假之目的相互違背。
   （3）又依勞工委員會函示，勞工應休之特別休假日未於年度
        終了前休畢，對於該未休畢日數，如係可歸責於雇主，
        雇主應給付該未休假工資，倘係為勞工個人因素而自行
        未休假者，雇主得不發給未休假工資。又此就勞工主張
        可歸責於雇主而未能休畢特別休假，應由勞工舉證證明
        之。
   （4）故本件原告請求歷年應休未休特別休假工資給付，除已
        逾越 5年時效部分，被告依法為時效抗辯外，其餘部分
        之特別休假，依勞動基準法規範特別休假權益之立法目
        的以觀，原告應無主張折算工資之理，且原告亦需舉證
        未能行使特別休假權限係可歸責於雇主，始可請求此部
        分之折算工資。
    3.資遣費差額部分：
      被告既無給付加班費與原告之義務，則原告據此重新計算
      平均工資，並請求給付短缺之資遣費差額，亦屬無由。
    4.提繳退休金差額部分：
      姑不論被告有無提繳短少之事實，依實務見解，勞工退休
      金條例之制定與施行，係就勞工於退休時，依該條例第23
      條規定計算及領取退休金之權益予以保障，而勞工須合於
      得請領退休金之要件，始得依該條例請領辦理，而原告目
      前即無請領退休金之權利，自難認其損害已發生，為此，
      原告主張此勞退未足額提繳部分，原告應賠償 8萬7437元
      者，應屬無由。至原告嗣後變更此部分聲明為：被告應提
      繳5萬5537元（嗣後又改為5萬1873元）及自起訴狀繕本送
      達翌日起至清償日止，按年息 5％計算之利息，至勞工保
      險局設立之原告勞工退休金個人帳戶，被告表示反對。
（四）聲明：1.原告之訴暨假執行之聲請均駁回；2.如受不利判
      決，願供擔保請准宣告免假執行。
三、兩造不爭執之事實：
（一）原告自91年12月9日起受僱於被告公司，先於被告在新北
      市土城區之清水站擔任站務員職務，嗣於93年6月23日起
      至94年12月6日止調至被告位於臺北市○○路之民生站擔
      任站務員工作，之後於94年12月7日至95年7月22日係調至
      被告在臺北市○○街之舊庄站擔任站主任職務，再於95年
      7 月23日至97年8月17日擔任舊庄站站務員，此後於97年8
      月18日至98年2月10日調任為機場站站務員，而於98年2
      月11日至98年3月10日期間回任清水站站務員職務，兩造
      間存有僱傭契約關係，並有勞動基準法之適用。
（二）原告自94年7月1日起選擇適用勞動退休金條例之勞退新制
      。
（三）兩造於93年8月18日簽訂書面勞動契約，並於契約第4條第
       2項約定：原告擔任被告站務員或稽查員同意並依公司所
      指派之工作時間及輪班方式上班，其薪資內含逾時加班、
      待命時間、例假出勤（含特別假之出勤）、外勤津貼等。
（四）被告於98年 3月11日以經濟、經營等因素，無法維持以往
      規模之僱用勞工人數為由，終止兩造間勞動契約，被告業
      以原告月平均工資4萬517元為基準，計付資遣費17萬9490
      元、預告期間工資2萬1609元，總計20萬1099元予原告。
（五）被告於95年 2月23日向員工公告：年度特別休假95年起視
      任務辦理排休，各單位以不影響任務管制排休人數，被告
      將不另支未休假獎金。
（六）原告受僱年資自91年12月9日起至98年3月11日止，享有特
      別休假天數為62天。
四、得心證之理由：
    前開不爭執之事實，業據原告提出資遣費清單、勞工保險局
    被保險人投保資料表、臺北縣（現改制為新北市）政府處理
    勞資爭議調解會議紀錄、兩造間勞動契約書等影本及被告提
    出原告調任民生站站務員、改任舊庄站站務主任、改任舊庄
    站站務員、改任機場站站務員、改任清水站站務員等人事派
    令、被告公司95年 2月23日致各單位函等影本附卷可稽（本
    院98年度審勞訴第310號卷，頁7至14、60至64、74），亦為
    雙方所是認，堪信真實。原告主張其任職期間，有超時工作
    情形，惟被告並未依法給付加班費，因而請求被告給付短付
    之加班費、未休特別休假之折算工資與因加計加班費而提高
    資遣費差額，及提繳勞工退休準備金不足之差額，然為被告
    所否認，並以前揭情詞置辯，本件兩造爭點厥為：（一）原
    告請求被告給付其受僱期間之逾時加班費有無理由？（二）
    原告依勞動基準法第38條及其施行細則第24條第 3款規定請
    求受僱期間未休畢之62日特別休假加倍工資，是否有據？（
    三）原告請求被告給付資遣費差額是否有理由？（四）原告
    依勞工退休金條例第31條第1項規定，請求被告提繳5萬1873
    元及自起訴狀繕本送達翌日起至清償日止，按年息 5％計算
    之利息，至勞工保險局設立之原告勞工退休金個人帳戶，是
    否有據？經查：
（一）原告請求被告給付其受僱期間之逾時加班費有無理由？
    1.原告主張任職被告公司之工作時間均為做一休一，每日工
      作超時，每月工作時間多出一倍，為此主張 6年多來之加
      班費212萬7142元，並於本訴請求50萬元云云。
    2.按「利息、紅利、租金、贍養費、退職金及其他一年或不
      及一年之定期給付債權，其各期給付請求權，因五年間不
      行使而消滅」，民法第 126條定有明文。又前開「其他一
      年或不及一年之定期給付債權」者，係指基於同一債權原
      因所生一切規則而反覆之定期給付而言，諸如年金、薪資
      之類，均應包括在內，最高法院97年度台上字第2178號判
      決參照。經查，原告主張之逾時加班費，其性質屬於薪資
      ，為民法第 126條規定之「其他一年或不及一年之定期給
      付債權」，該請求權有 5年間不行使而消滅之適用。本件
      原告起訴請求自任職起長達 6逾年間之加班費，其主張顯
      然有違民法第126條時效規定，因而原告請求逾前開5年時
      效部分之加班費，自於法無據，合先陳明。
    3.再按勞僱雙方約定之工資，不得低於基本工資，勞動基準
      法第21條第 1項定有明文。如勞僱雙方約定之工資，不低
      於基本工資及以基本工資為基準計算出之例休假工資、延
      時工資等之總和，則該工資之約定，自不違反勞動基準法
      之規定，雙方均應受其拘束，勞方尚不得更行請求例休假
      及延時之工資，最高法院82年度台上字第 293號判決意旨
      參照。
    4.本件被告公司係經營大眾運輸，以服務民眾通勤往返為業
      ，而原告自91年12月 9日受僱被告公司，擔任站務員工作
      期間，負責管理車輛、發車營運等相關業務，其工作性質
      自與其他行業受僱人不同，無法有固定之工作時間，因此
      被告公司將其所屬站務員薪資核算項目分為：底薪、主管
      津貼、站務津貼、工作津貼、年資津貼、值班津貼、其他
      給付等項目，並分別計算合計給薪（本院卷二，頁123、
       124），亦係斟酌考慮上開客觀上之因素，分別計算合計
      給薪，自有其必要性。
    5.原告自91年12月9日至93年6月22日擔任清水站站務員，係
      採做四休二輪班制、自93年6月23日至94年12月6日擔任民
      生站站務員，採做一休一制、自94年12月7日至95年7月22
      日擔任舊庄站站主任，則屬行政主管職，正常上下班，無
      需輪班、自95年7月23日至97年8月17日擔任舊庄站站務員
      及97年8月17日至98年2月10日擔任機場站站務員，均採做
      一休一制、自98年2月11日至98年3月10日擔任清水站務員
      ，採做四休二制，有被告所提出之前揭人事令暨原告任職
      被告期間之職務調整表附卷可稽（本院98年度審勞訴第
      310號卷，頁56），亦為原告所不否認（本院100年 6月13
      日言詞辯論筆錄，本院卷二，頁44背面），是原告主張其
      任職期間均為做一休一等情，自與事實不符。
    6.再者，依行政院勞工委員會所頒訂之基本工資（法定最低
      工資），於86年至96年基本工資為1萬5840元，96年7月1
      日起則調整為1萬7280元，100年1月1日起迄今則為1萬
      7880元。原告任職期間為91年12月9日起，至98年3月11日
      ，基本工資由1萬5840元調整為1萬7280元，且原告於任職
      期間或有做一休一、或有做四休二、甚有正常上下班不一
      而足，如以最有利於原告之方式，即做一休一、不扣除休
      息時間之方式計算被告所給付之薪資，茲就基本工資為1
      萬5840元、1萬7280元分敘如下：
   （1）基本工資為 1萬5840元時：
        勞工每日之基本薪資為528元{計算式：15840÷30＝
        528}，基本時薪為66元{計算式：528÷8＝66}。依照原
        告所主張做一休一每月工作15日，總工時 360小時，扣
        除每月基本工時168小時，原告每月加班時數計為192小
        時。依勞動基準法第36條規定，勞工每 7日工作應有一
        日之休假，故前開每月15日工作應有 2日為假日加班，
        再按勞動基準法第39條、第24條計算加班工資，假日加
        班部分為 2日即48小時，加班費為6336元{計算式：66×
        2 ×48＝6336}；延長工時兩小時部分之加班費計有13
        日（扣除假日加班2日）為26小時，加班費為2288元{計
        算式：66× 1又1/3×26＝2288}；延長工時兩小時以上
        之加班工時為118小時{計算式： 000000000＝118}，
        加班費則為1萬2980元{計算式：66×1又2/3×118＝
        12980}，是以基本工資為基準計算出之工資總和為3萬
        7444元{計算式：15840＋6336＋2288＋12980＝37444}
        。
   （2）基本工資為 1萬7280元時：
        勞工每日之基本薪資為576元{計算式：17280÷30＝
        576}，基本時薪為72元{計算式：576÷8＝72}，復依照
        上開計算方式，假日加班部分為48小時，加班費為6912
        元{計算式：72× 2×48＝6912}；延長工時兩小時部分
        之加班費計有13日為26小時，加班費為2496元 {計算式
        ：72×1又1/3×26＝2496 }；延長工時兩小時以上之加
        班工時為118小時，加班費則為1萬4160元 {計算式：72
        ×1又2/3×118＝14160} ，是以基本工資為基準計算出
        之工資總和為4萬848元{計算式：17280＋6912＋2496＋
        14160＝40848}。
    7.經核原告任職期間各月所得之總薪資（本院卷一，頁123
      、124），除97年9月至98年1月及98年3月外，經加總後並
      無低於行政院所定基本工資之情事，可徵被上訴人前開薪
      資核算方法，業已將駕駛員之延長工作時間之加班費（即
      延長工時加給、例休假加給）核算在薪資總額內。至於前
      揭98年 3月，依原告該段期間之出勤記錄表，原告於該月
      僅工作9日，又前揭97年9月至98年 1月薪資部分，經審視
      原告該段期間之出勤記錄表（本院卷一，頁121、122），
      原告於當時係任職機場站、清水站站務員，或採做一休一
      ，惟工作時間為上午5時30分至下午3時30分，每日工作10
      小時、或採 2-3班輪班制，然均與上開以每日工作24小時
      方式計算不同。因而依比例計之，被告於97年9月至98年2
      月分別給付原告薪資3萬8634元、4萬500元、4萬500元、4
      萬500元、4萬600元、4萬2367元，自亦高於基本工資。
    8.參以原告受僱於被告擔任站務員之工作，雙方已約明薪資
      給付辦法，此觀兩造簽訂勞動契約書第4條自明第2項（98
      年度審勞訴第 310號卷，頁14）；且原告自92年12月至98
      年 3月任職期間，均按月領取被告依前開薪資核算方法計
      算給付之薪資，均無異議以觀，益見原告要屬同意被告依
      前開薪資核算方法計算其應得之工資甚明。
    9.至原告雖另主張其所擔任之站務員，非屬勞動基準法第84
      條之 1工作時間可另行約定之工作，故不能依基本工資加
      計延時工資、假日工資總和，因而兩造有關工資約定係違
      反強制規定，依民法第71條規定為無效云云。然按司法院
      釋字第494號解釋固揭示「國家為保障勞工權益﹐加強勞
      雇關係﹐促進社會與經濟發展﹐而制定勞動基準法，規定
      勞工勞動條件之最低標準，並依同法第三條規定適用於同
      條第一項各款所列之行業。事業單位依其事業性質以及勞
      動態樣﹐固得與勞工另訂定勞動條件﹐但不得低於勞動基
      準法所定之最低標準。關於延長工作時間之加給，自勞動
      基準法施行後，凡屬於該法適用之各業自有該法第二十四
      條規定之適用，俾貫徹法律保護勞工權益之意旨。至監視
      性、間歇性或其他性質特殊工作，不受上開法律有關工作
      時間、例假、休假等規定之限制」，亦即勞動基準法第84
      條之1規定之間歇性或其他性質特殊工作，不受上開勞動
      基準法有關工作時間、例假、休假等規定之限制。換言之
      ，因前開工作性質特殊，如要求雇主仍按照勞動基準法相
      關規定工時，以給付薪資及加班費，難以兼顧勞僱雙方權
      益，因而始有該例外規定，故於此例外情形，雇主所給付
      資薪，縱低於以基本工資為基準計算出之例休假工資、延
      時工資等總和之金額，亦不違法。然本件原告所任站務員
      之工作，雖非適用勞動基準法第84條之1之規定，惟因勞
      僱雙方所約定工資，並不低於基本工資及以基本工資為基
      準計算出之例休假工資、延時工資等之總和，該約定實屬
      有利勞工，並未與前開解釋或勞動基準法規定之違背，是
      基於契約自由原則，自屬合法有效，從而原告主張兩造有
      關工資約定係違反強制規定而無效云云，自不可採。
   10.依上說明，被告依兩造合意之薪資核算方法所給付之延長
      工時之工資、假日加給工資，均已超逾勞動基準法之規定
      ，對原告並無不利，亦無給付不足之問題。故原告以被告
      依薪資核算方法給付之數額，均不符勞動基準法第24條及
      第39條所定最低標準為由，請求被告給付短付延長工時工
      資50萬元云云，要無可取。
（二）原告依勞動基準法第38條、勞動基準法施行細則第24條第
      3 款規定請求受僱期間未休畢之62日特別休假加倍工資，
      是否有據？
    1.按「利息、紅利、租金、贍養費、退職金及其他一年或不
      及一年之定期給付債權，其各期給付請求權，因五年間不
      行使而消滅」，民法第 126條定有明文。又前開「其他一
      年或不及一年之定期給付債權」者，係指基於同一債權原
      因所生一切規則而反覆之定期給付而言，諸如年金、薪資
      之類，均應包括在內，最高法院97年度台上字第2178號判
      決參照。本件原告請求未休特別休假折算工資屬於前開「
      其他一年或不及一年之定期給付債權」，故有 5年短期時
      效之適用。而本件原告起訴狀送達被告為98年12月30日（
      98 年度審勞訴字第310號卷，頁38、39），是5年時效之
      起算日應為93年12月31日。而原告受僱年資自91年12月9
      日起至98年3月11日止，享有特別休假天數為62天，此為
      被告所是認（本院卷二，頁12），其中原告任職滿1年後
      之92年12月9日至93年12月9日之7日特別休假，縱有請求
      不休假折算工資之權利，亦已罹於前開5年時效，故該部
      分請求自無理由，先予敘明。
    2.再按「勞工在同一雇主繼續工作滿一定期間者，每年應給
      予特別休假：一年以上三年未滿者七日，三年以上五年未
      滿者十日，五年以上十年未滿者十四日，十年以上者，每
      一年加給一日；特別休假，工資應由雇主照給」，勞動基
      準法第38、39條分別定有明文。又特別休假因年度終結或
      終止契約而未休者，其應休未休之日數，雇主應發給工資
      ，同法施行細則第24條第 3款亦有明文。經查，被告雖抗
      辯本件非原告行使特別休假遭拒，且特別休假著重勞工身
      心調劑，不宜換取工資，故原告無請求折算薪資之權利云
      云。然查，有關被告公司是否有特別休假制度一節，經訊
      之證人即曾任職被告公司擔任站務員之彭楚雄證稱：「（
      那你們有無特休這種休假？）通通都沒有」、「（所謂沒
      有，是你們都沒有在請，或是你們請會被公司拒絕？）當
      初會做這工作是為了薪水，進公司時，公司有給我們壹張
      單子讓我們簽，意思大概就是沒有休假也沒有休假獎金，
      都包括在裡面。意思就是薪水就是這樣，除了固定的排班
      外，沒有其他休假」、「（如果有婚喪病假這種情形要怎
      麼辦？）碰到這種情形就必須要和同事講好，請同事在我
      不在的期間繼續一直上班，直到我回來，再讓那位同事去
      休息，我最高紀錄曾經連續上班八天，這是在清水的時候
      」、「（這樣的狀況，你們的薪水也沒有變動？）沒有，
      也不是加班，就是我賺那位同事的錢而已，把他該上的那
      幾天班的薪水給我」等語，證人即亦曾擔任被告站務員之
      游昇峰證述：「（那時候除了固定做三天休一天以外，有
      無其他特休？）沒有」、「（你有無試著請過被拒絕？）
      我沒有請過，但是我最早第一次要去上班去接的那個人的
      位置，就是因為聽說那個人父親過世要請休假但是不能請
      ，所以才離職」、「（你要進去時，是否知道沒有休假的
      情況？是公司告訴你們或是如何得知？）我進去時主管有
      講明反正就是做三天休一天，沒有其他休假，如果要休假
      就要找人代班」，及證人即曾任職被告公司站務員之陳志
      強證陳：「（你們站務員做一休一時有無其他休假？）沒
      有」、「（婚喪病假？）沒有。我在被告公司我個人沒有
      遇過婚喪假，也沒有特休」、「（沒有特休的原因是因為
      公司已經跟你們講明了或是其他什麼）我在公司期間沒有
      聽過特休，公司也沒有跟我們提過，只有星期四開會會講
      薪資上面的事情，特休部分從來沒聽過。站務員進去的時
      候，我們這一批開始要簽壹張契約，公司的意思就是照契
      約上面」等語（本院100年1月13日言詞辯論筆錄，本院卷
      ，頁287至295），核與原告主張被告公司無特別休假制度
      等情相符；參以原告任職期間確實未曾行使特別休假權利
      等情，是被告確實未給予員工特別休假自明。至於被告雖
      提出95年 2月23日函文公告員工應自行行使特別休假權利
      ，如未於年度內行使完畢，應視同自動放棄。然因原告工
      作性質特殊，與一般行政職有固定上下班時間不同，此為
      被告所抗辯，加以前開曾任職站務員之證人均證述並無特
      別休假制度等語，顯見擔任站務員工作之原告等人，並非
      被告95年 2月23日函文適用對象。本件原告於任職期間未
      曾行使特別休假權利，既因被告未依法給予特別休假，當
      屬可歸責於被告導致原告無從行使特別休假之權利，是原
      告依勞動基準法施行細則第24條第 3款規定，請求被告就
      其應休未休之日數，發給工資，自屬有據。
    3.至於被告另辯稱勞動基準法制定特別休假制度，並無意讓
      勞工因此額外取得工資收入，亦即如勞工自動放棄權益，
      多年後再行換取不休假工資，無異與勞動基準法所規定賦
      予勞工特別休假之目的大相違背云云。然查，前開實務意
      見係以「勞工可行使特別休假權利，卻為換取不休假工資
      而不予休假」為前提，因而始闡明特別休假之立法目的，
      否定勞工有以特別休假換取不休假工資之權利。然本件係
      可歸責於被告致使原告無法行使特別休假權利，已如上述
      ，故被告此部分抗辯，自無足採。
    4.本件原告自91年12月9日受僱時起至98年3月11日止，享有
      特別休假天數為62日，業如上述，扣除 7日已罹於請求權
      時效部分，原告可請求之日數為55日。而因勞動基準法施
      行細則第24條第 3款僅規定「特別休假因年度終結或終止
      契約而未休者，其應休未休之日數，雇主應發給工資」，
      未明定此工資之意涵。然本件兩造僱傭契約既已終止，是
      以平均工資為計算基準當屬公允。而本件原告離職前 6月
      之平均工資為 4萬340元為兩造所不爭執（本院100年11月
      16 日言詞辯論筆錄，本院卷，頁162背面），故原告請求
      被告應給付未休特別休假折算工資7萬3957元{計算式：
      40340 ÷30×55＝73957，元以下四捨五入}，自屬有據，
      逾此部分請求為無理由，應予駁回。
（三）原告請求被告給付短付資遣費是否有理由？
      本件原告請求被告給付短付之資遣費，係以被告有短付加
      班費為前提，然被告並未短付加班費，已如上述，因而原
      告主張被告應補發資遣費云云，當亦無據，應予駁回。
（四）原告依勞工退休金條例第31條第1項規定，請求被告提繳5
      萬1873元及自起訴狀繕本送達翌日起至清償日止，按年息
       5％計算之利息，至勞工保險局設立之原告勞工退休金個
      人帳戶，是否有據？
    1.按雇主每月負擔之勞工退休金提繳率，不得低於勞工每月
      工資 6％；雇主未依本條例之規定按月提繳或足額提繳勞
      工退休金，致勞工受有損害者，勞工得向雇主請求損害賠
      償，勞工退休金條例第14條第1項、第31條第1項定有明文
      。又依勞工退休金條例第6條第1項之規定，雇主係負有按
      月提繳退休金，儲存於勞保局設立之勞工退休金個人專戶
      之義務，故如被告未依規定足額為原告提繳退休金至其個
      人退休金專戶，使原告受有損害，原告自可請求雇主將應
      提繳而未提繳之金額提繳至原告之勞工退休金專戶以填補
      其損害。
    2.又前開雇主每月負擔之勞工退休金提繳率，須依行政院勞
      工委員會所擬訂之月提繳工資分級表提繳，而該分級表所
      訂計算提繳率之工資，係高於或等於實際工資，因而本件
      原告主張以其實際工資計算雇主應負擔之勞工退休金提繳
      金額，自與法無悖，先予陳明。
    3.本件依被告提出之薪資給付明細（本院卷一，頁123、124
      ），原告於94年7月至98年 3月止之薪資總和為201萬8556
      元，是被告至少應提繳之原告勞工退休金金額為12萬1113
      {計算式：0000000×6﹪＝121113，元以四捨五入}，惟依
      原告提出已繳納勞工個人專戶明細資料，被告實際僅提繳
      6萬9240元（本案卷二，頁132至 134），是原告請求被告
      應提繳 5萬1873元及利息，至原告勞工退休準備金專戶，
      自屬有據，應予准許。
五、末按給付有確定期限者，債務人自期限屆滿時起，負遲延責
    任；給付無確定期限者，債務人於債權人得請求給付時，經
    其催告而未為給付，自受催告時起，負遲延責任，其經債權
    人起訴而送達訴狀，與催告有同一之效力；又遲延之債務，
    以支付金錢為標的者，債權人得請求依法定利率計算之遲延
    利息；應付利息之債務，其利率未經約定，亦無法律可據者
    ，週年利率為百分之五，民法第229條第1項、第2項、第233
    條第1項前段、第203條分別定有明文。本件被告公司經原告
    請求給付上開未休特別休假折算工資、及提繳 5萬1873元至
    勞工保險局設立之原告勞工退休金個人帳戶，迄未給付，原
    告自得依上開規定請求被告加付法定遲延利息。
六、從而，原告依兩造間勞動契約、勞動基準法施行細則第24條
    第3款、勞工退休金條例第31條第1項規定，請求被告給付未
    休特別休假折算工資7萬3957元及提繳5萬1873元至勞工保險
    局設立之原告勞工退休金個人帳戶，並分別給付、提繳自起
    訴狀繕本送達翌日之98年12月31日起至清償日止，按年息5
    ％計算之利息，為有理由，應予准許。逾此範圍之請求，為
    無理由，應予駁回。
七、兩造各陳明願供擔保，請准宣告假執行及免為假執行。就原
    告勝訴部分，因命給付之金額未逾50萬元，爰依民事訴訟法
    第389條第1項第 5款規定，依職權宣告假執行；被告陳明願
    供擔保，請准宣告免予假執行，核無不合，爰酌定相當擔保
    金額准許之；至原告敗訴部分，其假執行之聲請已失所附麗
    ，應併予駁回。
八、本案事證已明，兩造其餘攻擊防禦方法及舉證，核與判決結
    果無影響，於茲不贅。
九、訴訟費用負擔之依據：民事訴訟法第79條。
中    華    民    國    100  年    11    月    30    日
                  勞工法庭法  官  曾益盛
以上正本係照原本作成。
如對本判決上訴，須於判決送達後20日內向本院提出上訴狀。如
委任律師提起上訴者，應一併繳納上訴審裁判費。
中    華    民    國    100  年    11    月    30    日
                          書記官  蔡雲璽